臺灣宜蘭地方法院民事小額判決
110年度羅小字第444號
原      告  良京實業股份有限公司

法定代理人  平川秀一郎



訴訟代理人  余成里  
被      告  方芳乾  
上列當事人間請求清償債務事件，本院於中華民國111年1月21日
言詞辯論終結，判決如下：
    主  文
被告應給付原告新臺幣捌萬陸仟伍佰肆拾捌元，及自民國96年5
月28日起至清償日止，按年息百分之15計算之利息，暨新臺幣壹
元之違約金。
原告其餘之訴駁回。
訴訟費用新臺幣壹仟元由被告負擔。
本判決第一項得假執行。但被告如以新臺幣捌萬陸仟伍佰肆拾捌
元為原告預供擔保後，得免為假執行。 
    事實及理由
壹、程序事項：
　　按訴狀送達後，原告不得將原訴變更或追加他訴，但擴張或
    減縮應受判決事項之聲明者，不在此限，民事訴訟法第255
    條第1項第3款定有明文。本件原告起訴原請求：被告應給付
    原告新臺幣（下同）86,626元，自民國96年5月28日起至清
    償日止，按年息15％計算之利息，暨自96年6月29日起至清償
    日止，逾期在6個月以內者按上開利率10％，超過6個月部分
    按上開利率20％計算之違約金。嗣於111年1月21日言詞辯論
    期日減縮本金為86,548元，另違約金為自96年6月29日起至1
    04年9月1日止，逾期在6個月以內者按上開利率10％，超過6
    個月部分按上開利率20％計算之違約金等情（見本院卷第24
    頁背面），核屬減縮應受判決事項之聲明，參諸首揭規定，
    應予准許。
貳、實體事項：
一、原告主張：被告前向訴外人泛亞商業銀行股份有限公司（更
    名為寶華商業銀行股份有限公司，下稱寶華銀行) 申辦「魔
    力現金卡」之小額循環信用貸款契約，約定借款最高額度為
    10萬元，借款動用期間以實際動用日起算為期1年，期滿30
    日前，雙方如不為反對續約之意思表示，得以同一內容繼續
    延長1年，不另換約，其後每年屆期時亦同。並約定借款利
    率以固定年利率15％計息，且自借款日起，每月15日為最終
    繳款日，應繳足最低繳款金額，如未依約繳款，即視為全部
    到期，並應給付逾期未滿6個月者，按上開利率10％，逾期超
    過6個月者，按上開利率20％計算之違約金。詎被告自96年2
    月7日起即未履行繳款義務，迄今尚積欠86,548元及其利息
    、違約金未清償。又上開債權並已由寶華銀行讓與原告。為
    此，爰依消費借貸、債權讓與之法律關係提起本件訴訟。並
    聲明：被告應給付原告86,548元，自96年5月28日起至清償
    日止，按年息15％計算之利息，暨自96年6月29日起至104年9
    月1日止，逾期在6個月以內者按上開利率10％，超過6個月部
    分按上開利率20％計算之違約金。
二、被告答辯略以：伊確實有借款10萬元，然伊先前均有按時繳
    款，已經繳款2年有餘，原告請求之金額應有疑義。又寶華
    銀行結束後，因伊聯絡不到銀行而無法繳款，伊有還款意願
    ，但無法一次清償等語為辯。並聲明：原告之訴駁回。
三、得心證之理由：
  ㈠查被告前向寶華銀行申辦小額循環信用貸款，嗣未依約還款
    ，積欠寶華銀行86,548元及其利息未為清償，而寶華銀行業
    將前揭貸款之債權讓與原告等情，業據原告提出所述相符之
    魔力現金卡申請書暨約定事項、分攤表、公司變更登記表、
    債權讓與證明書、債權讓與金額表、登報公告、被告之戶籍
    謄本為證（見本院110年司促字第4846號卷第4頁至第11頁）
    ，並有星展（台灣）商業銀行資訊與營運處以111年1月11日
    （111）消金作服字第025號函所附之往來明細查詢報表在卷
    可稽（見本院卷第18頁至第21頁），綜合上開證據調查之結
    果，堪信原告此部分之主張為真實。至被告固抗辯其已繳款
    2年多，餘額應非86,548元等語，惟按請求履行債務之訴，
    原告就其所主張債權發生原因之事實，固有舉證之責任，若
    被告自認此項事實而主張該債權已因清償而消滅，則清償之
    事實，應由被告負舉證之責任，此觀民事訴訟法第277條之
    規定自明（最高法院103年度台上字第2328號判決意旨參照
    ）。查被告向寶華銀行辦理上開貸款後，自92年11月14日起
    至96年2月6日間確有繳款500元至3,000元不等之情，然其後
    則無繳款紀錄，並未見被告有清償上開貸款之全額，此有上
    開星展銀行函文及往來明細查詢報表可佐，而被告迄未提出
    其已全部清償完畢或本金餘額非86,548元之具體事證，尚難
    為有利被告之認定，是被告前揭所辯，自不足採。
  ㈡按稱消費借貸者，謂當事人一方移轉金錢或其他代替物之所
    有權於他方，而約定他方以種類品質、數量相同之物返還之
    契約。借用人應於約定期限內，返還與借用物種類、品質、
    數量相同之物。遲延之債務，以支付金錢為標的者，債權人
    得請求依法定利率計算之遲延利息，但約定利率較高者，仍
    從其約定利率，民法第474條第1項、第478條前段、第233條
    第1 項分別定有明文。查本件被告前向寶華銀行申辦魔力現
    金卡使用，惟未依約還款，尚積欠上開款項餘額未清償，而
    寶華銀行業將上開債權讓與原告等節，已如上述，而被告雖
    辯稱其無法一次清償云云，然此僅關於被告有無清償能力，
    並不能作為拒絕償還之理由。依前開說明，被告自應負清償
    責任。從而，原告請求被告給付原告86,548元，自96年5月2
    8日起至清償日止，按年息15％計算之利息，洵屬有據，應予
    准許。
　㈢第按，約定之違約金額過高者，法院得減至相當之數額，民
    法第252條定有明文，故約定之違約金苟有過高情事，法院
    即得依此規定核減至相當之數額，並無應待至債權人請求給
    付後始得核減之限制。此項核減，法院得以職權為之，亦得
    由債務人訴請法院核減（最高法院79年台上字第1612號判決
    意旨參照）。經查，本件原告請求被告自96年6月29日起至1
    04年9月1日止，逾期在6個月以內者按上開利率10％，超過6
    個月部分按上開利率20％計算之違約金，核其性質應屬懲罰
    性質之違約金，其標準應依一般客觀事實、社會經濟狀況、
    當事人尤其是債務人之財產狀況，以及債務人若能如期履行
    時，債權人可得享受之利益即原告之實際損失為衡量，以求
    公平。然原告因被告遲延給付，除受有利息損失外，尚難認
    有其他損害，原告猶以單方擬定之定型化約款，向消費者即
    被告收取年息按15％計算之利息，已因此獲取大量之經濟利
    益，如再課予被告給付如約款所示計算之違約金義務，則原
    告容有規避法定利率上限予以巧取利益之嫌，而近年來國內
    貨幣市場之利率已大幅調降，且本件貸款實係現金卡性質，
    故本院認原告請求被告給付自96年6月29日起至104年9月1日
    止，逾期在6個月以內者，按上開利率10％，逾期超過6個月
    者，按上開利率20％計算之違約金，顯然偏高，殊非公允，
    爰將違約金酌減至1元為適當，原告超過上開範圍之請求，
    則屬無據，不應准許。
四、綜上所述，原告本於消費借貸及債權讓與之法律關係，請求
    被告給付如主文第1項所示之金額、利息及違約金1元之範圍
    內，為有理由，應予准許。逾此部分之請求，為無理由，應
    予駁回。
五、本件係就民事訴訟法第436條之8第1項適用小額程序所為被
    告敗訴之判決，依同法第436條之20規定，應依職權宣告假
    執行，並依同法第392條第2項規定，依職權宣告被告如預供
    擔保，得免為假執行。
六、本件事證已臻明確，兩造其餘之攻擊防禦方法及所提證據，
    經核與判決結果不生影響，爰不逐一論述，附此敘明。
七、訴訟費用負擔之依據：民事訴訟法第79條。本件訴訟費用額
    ，依職權確定為1,000元（第一審裁判費）。又原告於不計
    算訴訟標的價額違約金部分敗訴，訴訟費用仍應由被告全部
    負擔，併予敘明。
中　　華　　民　　國　　111 　年　　2 　　月　　18　　日
                  羅東簡易庭  法  官  黃淑芳
以上正本係照原本作成。
對於本件判決如有不服，應於收受送達後20日內向本院提出上訴
書狀，上訴於本院合議庭，並按他造當事人之人數附具繕本。
當事人之上訴，非以判決違背法令為理由不得為之，上訴狀應記
載上訴理由，表明下列各款事項：
(一)原判決所違背之法令及其具體內容。
(二)依訴訟資料可認為原判決有違背法令之具體事實。
如委任律師提起上訴者，應一併繳納上訴審裁判費。
中　　華　　民　　國　　111 　年　　2 　　月　　18　　日
                              書記官　廖文瑜